【裁判字號】    89,易,2630
【裁判日期】    891226
【裁判案由】    台灣地區與大陸地區人民關係條例等
【裁判全文】
臺灣臺北地方法院刑事判決                        八十九年度易字第二六三０號
    公  訴  人  臺灣臺北地方法院檢察署檢察官
    被      告  甲○○
右列被告因違反臺灣地區與大陸地區人民關係條例案件，經檢察官提起公訴（八十九
年度偵字第一九六五七號），本院判決如左：
    主      文
甲○○違反不得僱用大陸地區人民在臺灣地區從事未經許可之工作之規定，處罰金新
台幣伍萬元，如易服勞役以新臺幣玖佰元即銀元參佰元折算壹日；緩刑貳年。
    事      實
一、甲○○在台北市○○區○○街十六號從事仙草製造，明知不得僱用大陸地區人民
    在臺灣地區從事未經許可之工作及明知陳運生、周金梅（陳、周二人係夫妻）係
    大陸地區人民，僅係合法獲准來臺探親，並未經許可在臺工作，竟自民國八十九
    年七月一日起，僱用陳運生夫婦，於每日上午八點至下午五時，在上址從事清、
    打掃之工作，並提供陳運生、周金梅住宿及給付每日新台幣（下同）五百元之薪
    資；嗣於八十九年八月四日下午五時三十分許，在上址為警查獲。
二、案經台北縣警察局汐止分局報請臺灣士林地方法院檢察署呈請台灣高等法院檢察
    署令轉台灣台北地方法院檢察署檢察官偵查起訴。
    理      由
一、訊據被告甲○○坦承自八十九年七月一日起，僱用陳運生夫婦，在其經營之仙草
    製造處所，從事清潔、打掃之工作，並提供住宿及給付每日五百元之薪資；惟矢
    口否認違反臺灣地區與大陸地區人民關係條例之犯行，辯稱：不知僱用大陸地區
    人民係違法之事云云；然查右揭事實，業據大陸地區人民陳運生、周金梅於警訊
    時證述甚詳，互核相符；第查不得因不知法律而免除刑事責任刑法第十六條定有
    明文；事證明確，被告違反臺灣地區與大陸地區人民關係條例之犯行，堪以認定
    ，應依法論科。
二、核被告甲○○所為，係違反台灣地區與大陸地區人民關係條例第十五條第四款之
    規定，應依同條例第八十三條第一項之規定論處。爰審酌被告未經許可僱用大陸
    地區人民在渠所經營之公司工作，足以妨礙本國人之就業機會、勞動條件，並影
    響國民之工作權，惟再酌其犯罪動機、手段、智識、犯後態度等一切情狀，衡處
    如主文所示之刑，並諭知易服勞役之折算標準。又被告未曾受有期徒刑以上刑之
    宣告，有臺灣高等法院檢察署刑案紀錄簡覆表一件存卷可稽，因圖便利一時失慮
    致有本件犯行，經此罪刑之宣告，業足策其警省惕勵，無虞再犯，本院認所宣告
    之刑以暫不執行為適當，爰併諭知緩刑二年，庶啟自新。
據上論斷，應依刑事訴訟法第二百九十九條第一項前段、台灣地區與大陸地區人民關
係條例第八十三條第一項，刑法第十一條前段、第四十二條第二項、第七十四條第一
款，罰金罰鍰提高標準條例第二條，現行法規所定貨幣單位折算新台幣條例第二條，
判決如主文。
本案經檢察官劉承武到庭執行職務。
中      華      民      國八十九      年    十二    月   廿六     日
                                      臺灣臺北地方法院刑事第六庭
                                          法  官    梁耀鑌
右正本證明與原本無異。
如不服本判決，應於判決送達後十日內向本院提出上訴狀 (應附繕本) ，上訴於
臺灣高等法院。
                                          書記官    梁淑時
中      華      民      國      八十九      年    十二    月   二十八   日
附錄本案論罪科刑法條全文
臺灣地區與大陸地區人民關係條例第十五條
左列行為不得為之：
一  使大陸地區人民非法進入臺灣地區。
二  招攬臺灣地區人民未經許可使之進入大陸地區。
三  使大陸地區人民在臺灣地區從事未經許可或與許可目的不符之活動。
四  僱用或留用大陸地區人民在臺灣地區從事未經許可或與許可範圍不符
    之工作。
五  居間介紹他人為前款之行為。
臺灣地區與大陸地區人民關係條例第八十三條
違反第十五條第四款或第五款規定者，處二年以下有期徒刑、拘役或科或
併科新台幣三十萬元以下罰金。
意圖營利而違反第十五條第五款規定者，處三年以下有期徒刑、拘役或科
或併科新台幣六十萬元以下罰金。
以犯前項之罪為常業者，處五年以下有期徒刑，得併科新臺幣六十萬元以
下罰金。
法人之代表人、法人或自然人之代理人、受僱人或其他從業人員，因執行
業務犯前三項之罪者，除處罰行為人外，對該法人或自然人並科以前三項
所定之罰金。但法人之代表人或自然人對於違反之發生，已盡力為防止行
為者，不在此限。


司法院資訊處製作；財團法人民間司法改革基金會備份。
